【裁判字號】    97,交聲,1800
【裁判日期】    971205
【裁判案由】    交管條例聲異
【裁判全文】
臺灣板橋地方法院交通事件裁定        97年度交聲字第1800號
原處分機關  交通部公路總局臺北區監理所
異  議  人
即受處分人  乙○○
                    國民
                    之2
上列異議人即受處分人因違反道路交通管理處罰條例事件，對於
交通部公路總局臺北區監理所中華民國97年6 月19日北監營裁字
裁40-CO0000000號所為之處分（原舉發案號：臺北縣政府警察局
北縣警交字第CO0000000 號），聲明異議，本院裁定如下：
    主      文
原處分撤銷。
乙○○駕駛人，駕駛汽車不遵守道路交通標誌之指示，處罰鍰新
臺幣壹仟捌佰元。
    理      由
一、原處分意旨略以：本件異議人即受處分人乙○○於民國96年
    9 月8 日上午10時40分許，騎乘車牌號碼SDJ-637 號輕型機
    車，行經臺北縣三峽鎮○○街38號前，因「未依號誌、標線
    行駛（進老街10公尺內）」，經臺北縣政府警察局三峽分局
    三峽派出所員警當場攔停，並以異議人違反道路交通管理處
    罰條例第48條第1 項2 款規定製單舉發。因異議人並未於舉
    發通知單所載應到案日期前到場陳述，原處分機關乃於97年
    6 月19日依道路交通管理處罰條例第48條第1 項第2 款、第
    63條之規定，裁處異議人罰鍰新臺幣（下同）1,800 元，並
    記違規點數1 點。
二、本件聲明異議意旨略以：臺北縣三峽鎮○○街34之1 號為平
    時菜農早上叫賣蔬菜地帶，民權街後段即38號至136 號為三
    峽老街，老街以後其他街道住家若要前往民權街前段購買蔬
    菜，老街區○○○○○路。當日警方並未將設置於民權街後
    段136 號前之活動標誌拉至街道中央，反而任憑民眾人車由
    此進入老街；且老街前段38號前之活動標誌亦留有寬大空間
    供民眾人車通行；又員警並未站立於執法地點執法，反而躲
    藏在民權街41號、42號走廊，則員警執法應有不當，爰依法
    聲明異議等語。
三、按道路交通管理處罰條例所稱之汽車，包括機器腳踏車，道
    路交通安全規則第2 條第1 項第1 款及道路交通管理處罰條
    例第3 條第8 款均有明文。次按禁止進入標誌「禁1 」，用
    以告示任何車輛不准進入，設於禁止車輛進入路段入口顯明
    之處，道路交通標誌標線號誌設置規則第73條亦有明文。又
    按汽車駕駛人，駕駛汽車不遵守道路交通標誌、標線、號誌
    之指示，而道路交通管理處罰條例第2 章各條無處罰之規定
    者，處900 元以上1,800 元以下罰鍰，道路交通管理處罰條
    例第60條第2 項第3 款定有明文。
四、經查：
（一）異議人於96年9 月8 日上午10時40分許，騎乘車牌號碼SD
      J-637 號輕型機車，由臺北縣三峽鎮○○街145 號往民權
      街38號方向行駛，經臺北縣政府警察局三峽分局三峽派出
      所員警當場攔停製單舉發等情，為異議人所不爭執，核與
      證人即舉發員警甲○○到庭證稱：異議人於上開時間，騎
      乘機車由民權街145 號往民權街38號方向行駛，經其當場
      攔停舉發等語相符，並有臺北縣政府警察局舉發違反道路
      交通管理事件通知單1 紙在卷可查。又臺北縣三峽鎮○○
      街145 號至38號區域，經規劃為三峽老街，管制汽、機車
      進入，其中民權街145 號段，係24小時不分例假日全部禁
      止汽、機車進入等情，已據異議人於本院訊問時陳稱：民
      權街145 號當時有寫汽車、機車禁止進入等語甚明，核與
      證人甲○○證述情節相符，並有現場相片1 張在卷足憑。
      而該禁止進入之標誌設置於96年1 月31日乙節，亦據證人
      甲○○證稱：其取締異議人違規時，老街管制時間之標誌
      已經完成等語甚明，並有臺北縣三峽鎮公所97年11月21日
      函在卷足憑。而異議人亦不否認其騎乘機車自臺北縣三峽
      鎮○○街145 號段進入三峽老街時，見有禁止進入之活動
      標誌。足見異議人於上開時、地，自臺北縣三峽鎮○○街
      14 5號段進入三峽老街時，該路段已設有禁止進入之標誌
      ，異議人見該標誌，仍逕行驅車進入三峽老街，則異議人
      騎成機車，有不遵守道路交通標誌指示之違規情節甚明。
（二）異議人雖以前揭情詞置辯。然查，駕駛人駕駛汽車，應遵
      守道路交通標誌、標線、號誌之指示，道路交通安全規則
      第90條定有明文。而異議人既係領有駕駛執照之人，衡情
      對於道路設置之各標誌、標線及管制號誌所顯示之意義應
      知之甚詳。其見臺北縣三峽鎮○○街145 號段設有禁止進
      入之標誌，本應知悉該標誌係用以告示任何車輛不准進入
      ，並應切實遵守。而主管機關對於該路段依當地之實際路
      況、行車流量、交通安全之情況，所作禁制標誌措施，乃
      屬行政機關適法合理之行政裁量範圍，異議人殊無因一己
      之便利，而擅行決定是否遵守之理。又本件並無證據證明
      異議人違規當日，民權街145 號段之活動標誌經移往他處
      之事實。證人甲○○到庭亦稱：警方當日並未將柵欄打開
      等語甚詳。況該路段除上述活動型標誌外，另設有固定式
      禁止進入標誌，此有現場相片1 張在卷可考。異議人見該
      標誌，亦應遵循，倘僅憑其個人主觀認知，認上開活動標
      誌之設置不當而拒不遵守，則道路交通標誌、標線或號誌
      之權威將無法建立，交通行車秩序將無以維護，用路人之
      生命、財產及安全亦將危如累卵。從而，異議人雖以前揭
      情詞置辯，尚難認為可採。
（三）異議人另以員警並未站立於執法地點執法，而係躲藏在民
      權街41號、42號走廊，認員警執法應有不當云云。然查，
      本件員警取締異議人不遵守禁止進入之標誌，逕行驅車進
      入三峽老街，而道路交通管理處罰條例及其他相關法規並
      未規定員警取締該項違規之執勤地點，則異議人依此為由
      聲明異議，亦無可採。
（四）綜上，本件異議人確有於上開時、地駕駛車輛，不遵守道
      路交通標誌指示之違規行為，應堪認定。而異議人駕車由
      臺北縣三峽鎮○○街145 號往民權街38號方向直行，並無
      轉彎之情形，有地圖1 紙在卷可查。則本件異議人違反禁
      止進入之交通標誌，驅車直入三峽老街，所為自與道路交
      通管理處罰條例第48條第1 項第2 款規定有間。又道路交
      通管理處罰條例第2 章就本件異議人駕駛汽車不遵守禁止
      進入之交通標誌，並無其他處罰規定，則本件異議人所為
      ，應依道路交通管理處罰條例第60條第2 項第3 款論處。
五、綜上所述，原處分機關未予詳查，遽依前揭道路交通管理處
    罰條例第48條第1 項第2 款、第63條規定裁處異議人罰鍰1,
    800 元，併予記違規點數1 點，認事用法均有未洽。異議人
    之異議雖無理由，惟原處分既有前揭瑕疵而無可維持，即應
    由本院撤銷原處分。又異議人於上開時、地確有駕車不遵守
    道路交通標誌指示之違規行為，已如前述，爰依道路交通管
    理處罰條例第60條第2 項第3 款及違反道路交通管理事件統
    一裁罰基準表及處理細則規定，自為裁罰如主文第2 項所示
    ，用期適法。
六、據上論斷，應依道路交通案件處理辦法第20條前段，裁定如
    主文。
中    華    民    國    97    年    12    月    5     日
                   交通法庭    法  官   謝梨敏
以上正本證明與原本無異
如不服本裁定應於送達後5日內向本院提出抗告狀
                                書記官  林壯隆
中    華    民    國    97    年    12    月    8    日


司法院資訊處製作；財團法人民間司法改革基金會備份。
